【裁判字號】    95,訴,410
【裁判日期】    950309
【裁判案由】    毒品危害防制條例
【裁判全文】
臺灣板橋地方法院刑事判決               95年度訴字第410號
公  訴  人  臺灣板橋地方法院檢察署檢察官
被      告  甲○○
上列被告因違反毒品危害防制條例案件，經檢察官提起公訴（94
年度核退毒偵字第2615號），本院判決如下：
    主  文
本件公訴不受理。
    理  由
一、公訴意旨略以：被告甲○○曾因妨害公務案件，經本院以88
    年度板簡字第1016號判決判處有期徒刑4 月確定，於90年2
    月25日執行完畢；復因毒品、竊盜等案件，經本院分別以91
    年度訴字第2605號、91年度易字第3105號判決判處有期徒刑
    7 月、8 月，並定應執行有期徒刑1 年，送監執行於93年9
    月30日縮短刑期執行完畢。又甲○○前經強制戒治執行，期
    間自92年1 月23日起算，期滿日期為93年1 月22日。詎其猶
    未戒除毒癮，復基於施用第一級毒品海洛因之犯意，竟於上
    述強制戒治執行完畢釋放後5 年內之94年11月3 日某時，在
    臺北縣鶯歌鎮三鶯橋下施用第一級毒品海洛因。嗣於94年11
    月3 日9 時10分許，為警在臺北縣鶯歌鎮○○路83巷19之1
    號旁空地查獲，並扣得第一級毒品海洛因1 小包（淨重0.15
    公克），因認被告涉有違反毒品危害防制條例第10條第1 項
    之施用第一級毒品罪嫌。
二、按起訴之程序違背規定者，應諭知不受理之判決，並得不經
    言詞辯論為之，刑事訴訟法第303 條第1 款、第307 條分別
    定有明文。次按犯毒品危害防制條例第10條之罪者，檢察官
    應聲請法院裁定，令被告入勒戒處所觀察、勒戒，其期間不
    得逾2 月。觀察、勒戒後，檢察官依據勒戒處所之陳報，認
    受觀察、勒戒人無繼續施用毒品傾向者，應即釋放，並為不
    起訴之處分；認受觀察、勒戒人有繼續施用毒品傾向者，檢
    察官應聲請法院裁定令入戒治處所強制戒治，其期間為6個
    月以上，至無繼續強制戒治之必要為止。但最長不得逾1 年
    。依前項規定為觀察、勒戒或強制戒治執行完畢釋放後，5
    年後再犯第10條之罪者，適用本條前2 項之規定；觀察、勒
    戒或強制戒治執行完畢釋放後，5 年內再犯第10條之罪者，
    檢察官應依法追訴，毒品危害防制條例第20條、第23條第2
    項亦分別定有明文。又依條文文義觀之，上開條例第23條第
    2 項所謂「強制戒治執行完畢釋放後」，在依舊法停止強制
    戒治出所之情況，尚應付保護管束，於此期間內仍係於強制
    戒治之處遇程序中，尚未執行完畢，必須至保護管束期滿始
    為執行完畢，且此條文既規定「強制戒治執行完畢」，自應
    以「保護管束期滿」作為上開條例第23條第2 項所定5 年之
    起算基準；再觀之此條文之立法目的，係因受觀察勒戒人或
    受強制戒治人經過完整之刑事處遇程序斷絕身癮及心癮後仍
    於5 年內再犯，已難收刑事處遇之效，故逕予追訴，而依舊
    法停止戒治出所之情況，受戒治人仍處於停止戒治中，在此
    狀態下仍係強制戒治處遇之一環，尚未完成完整之強制戒治
    程序，故受戒治人出所後於此停止戒治期間內再犯，即非該
    條規定所欲逕行追訴之範圍；再者，92年7 月9 日修正之毒
    品危害防制條例，自93年1 月9 日起生效施行，對於再犯情
    況僅需進行刑事訴追，不再實施觀察、勒戒或強制戒治，部
    分人犯雖因此一法律修正而免除觀察、勒戒或強制戒治而出
    所，然其戒毒療程係因法律另有規定而中斷，並非完成治療
    而釋放，自不能認為是該條例第20條第3 項、第23條第2 項
    所指之「觀察、勒戒或強制戒治執行完畢」，亦經臺灣高等
    法院暨所屬法院94年度法律座談會提案第10號結論意旨參照
    。是上開條例第23條第2 項所謂「強制戒治執行完畢後」，
    係指保護管束期滿未經撤銷者而言，易言之，保護管束期滿
    未經撤銷即強制戒治執行完畢釋放後，5 年內再犯毒品危害
    防制條例第10條之罪，始得由檢察官依法追訴；若係保護管
    束期間再犯施用第一級毒品、第二級毒品之罪，與上開條例
    第23條第2 項規定不符，自無法逕以起訴。
三、經查：(一)被告曾於88年間，因施用毒品案件，經本院裁定送
    觀察、勒戒後，認有繼續施用毒品之傾向，復經本院以87年
    度毒聲字第1745號裁定令入戒治處所施以強制戒治1 年，於
    89年4 月10日強制戒治期滿執行完畢釋放出所，並由臺灣板
    橋地方法院檢察署檢察官以89年度戒毒偵字第271 號為不起
    訴處分確定；(二)被告於92年間，又因施用毒品案件，經本院
    以91年度毒聲字第3731號裁定令入戒治處所施以強制戒治1
    年，復經本院以92年度毒聲字第2851號裁定停止戒治，所餘
    戒治期間付保護管束，並於92年10月14日停止戒治（預計於
    93年1 月22日執行完畢），惟該停止戒治期間尚未期滿，即
    因新修正毒品危害防制條例於93年1 月9 日生效施行，而免
    予執行上開停止戒治之強制戒治等情，有臺灣高等法院被告
    前案紀錄表在卷可參，而毒品危害防制條例就有關適用修正
    後強制戒治之規定而免予執行強制戒治者，並無視為強制戒
    治執行完畢之擬制規定，揆諸前述並依法條文義解釋，自不
    得為不利於被告之擴充解釋而適用，亦即，被告前開(二)部分
    之強制戒治之停止戒治執行，係因法律修改而中斷，並非完
    成法律所預設足以戒斷毒癮之治療程序而釋放，足認上開(二)
    部分之強制戒治尚未執行完畢甚明。因之，本案被告於94年
    11月3 日某時，施用第一級毒品海洛因，再次違反毒品危害
    防制條例第10條第1 項之罪，已在最近一次即上揭(一)部分之
    89年4 月10日強制戒治執行完畢之5 年以後，顯不符該條例
    第23條第2 項所謂觀察、勒戒或強制戒治執行完畢釋放後5
    年內再犯之規定，依其規定意旨，檢察官即不得逕行追訴，
    本案檢察官逕予起訴，其起訴之程序違背規定，爰不經言詞
    辯論，逕行諭知不受理之判決。
四、退併辦部分：
    臺灣板橋地方法院檢察署檢察官95年度毒偵字第891 號併辦
    意旨略以：被告於94年11月22日14時30分許為警查獲前之26
    小時之某時（不含公權力拘束期間），在臺北縣三峽鎮某處
    ，施用第一級毒品海洛因，因認被告涉犯毒品危害防制條例
    第10條第1 項之施用第一級毒品海洛因罪嫌，並認與本案被
    告施用第一級毒品海洛因犯行有連續犯之裁判上一罪關係。
    惟被告所犯本案施用第一級毒品海洛因犯行，既經本院諭知
    不受理之判決在案，上開移送併辦部分，即與本案無何裁判
    上一罪之關係，本院無從併予審究，應檢還該檢察官另行依
    法處理，附此敘明。
五、據上論斷，應依刑事訴訟法第303 條第1 款、第307 條，判
    決如主文。
中    華    民    國    95    年    3     月    9     日
                  刑事第三庭    審判長法  官  李麗玲
                                      法  官  張兆光
                                      法  官  鄧雅心
以上正本證明與原本無異。
如不服本判決應於送達後10日內向本院提出上訴狀。
                                      書記官  黃美雲。
中    華    民    國    95    年    3     月    9     日


司法院資訊處製作；財團法人民間司法改革基金會備份。
